臺灣臺中地方法院刑事裁定
111年度單禁沒字第653號
聲  請  人  臺灣臺中地方檢察署檢察官
被      告  邱麗紅

                    籍設臺中市○區○○街00號(臺中○○○○○○○○)
上列聲請人因被告違反毒品危害防制條例案件（90年度毒偵字第
1676號），聲請單獨宣告沒收（111年度聲沒字第558號），本院
裁定如下：
    主  文
聲請駁回。
    理  由
一、聲請意旨略以：被告邱麗紅因施用毒品案件經警查獲，惟被
    告邱麗紅冒用其姐邱麗雪名義，故邱麗雪經臺灣臺中地方檢
    察署（下稱臺中地檢署）檢察官以90年度毒偵字第1676號起
    訴，後經本院以90年度訴字第1020號判決公訴不受理；而被
    告邱麗紅涉犯本案施用毒品部分，因觀察勒戒時效屆至，業
    經臺中地檢署檢察官以102年度毒偵緝字第109號不起訴處分
    確定，有前開起訴書、判決書、不起訴處分書在卷足稽。惟
    查扣案之第一級毒品海洛因2包（淨重0.21公克），係毒品
    危害防制條例第18條第1項所規定之違禁物，有法務部調查
    局濫用藥物實驗室鑑定書1紙供參，爰依刑法第40條第2項、
    毒品危害防制條例第18條第1項前段規定，聲請單獨宣告沒
    收銷燬等語。
二、按查獲之第一級、第二級毒品及專供製造或施用第一級、第
    二級毒品之器具，不問屬於犯罪行為人與否，均沒收銷燬之
    ，毒品危害防制條例第18條第1項前段定有明文。且按違禁
    物或專科沒收之物得單獨宣告沒收，刑法第40條第2項亦定
    有明文。惟按除該違禁物係無主物，可無庸有裁判之主體，
    而逕依檢察官之聲請予以宣告沒收外，仍須就該違禁物之案
    件加以調查認定，釐清責任歸屬後，始得宣告沒收或單獨宣
    告沒收；非謂凡違禁物即得對任何人為沒收之宣告（臺灣高
    等法院109年度抗字第1011號裁定、臺灣高等法院臺中分院1
    05年度抗字第10號、102年度抗字第697號裁定參照）。
三、經查：
  ㈠被告邱麗紅、邱麗雪因施用毒品案件，經臺中市政府警察局
    第一分局於民國90年3月21日晚間11時30分許，在臺中市○○
    區○○○○街00巷00號3樓之2居所搜索，邱麗雪為警扣得白粉6
    包（扣押筆錄記載為海洛因6小包、合計毛重6.3公克），而
    扣案之白粉6包經送驗結果，其中2包含第一級毒品海洛英成
    分，淨重0.21公克；其餘4包未發現毒品成分之情，有臺中
    市政府警察局第一分局搜索扣押證明筆錄（收據）、90年度
    毒保字第10308號扣押物品清單、法務部調查局濫用藥物實
    驗室90年4月18日調科壹字第00000000號鑑定書、本院111年
    7月28日電話紀錄表在卷可查。而被告邱麗紅冒名其胞姊邱
    麗芬應訊（邱麗紅涉嫌偽造文書部分，另經臺中地檢署檢察
    官以103年度偵字第10812號為不起訴處分）而於90年3月22
    日警詢時供稱：上開扣案白粉6包（按嗣經鑑定其中2包含海
    洛英成分，詳前述）係邱麗雪所有之物等語；且被告邱麗雪
    於90年3月22日警詢時亦供稱：上開扣案白粉6包（按嗣經鑑
    定其中2包含海洛英成分，詳前述）均係我本人所持有的等
    語。又卷內並無證據證明上開扣案海洛英2包係被告邱麗紅
    所有。是堪認上開扣案海洛英2包係邱麗雪所有，而非被告
    邱麗紅所有。
　㈡查被告邱麗紅、邱麗雪前揭於90年3月21日經警查獲時，被告
    邱麗紅於90年3月22日警詢時冒用其胞姊邱麗芬之名義應訊
    ，嗣邱麗芬經臺中地檢署檢察官以90年度毒偵字第1822號為
    不起訴處分，而被告邱麗紅施用毒品部分，經本院以90年度
    毒聲字第6003號裁定送勒戒處所觀察、勒戒後，嗣因保安處
    分之執行時效完成，經臺中地檢署檢察官以102年度毒偵緝
    字第109號為不起訴處分。另邱麗雪施用第一、二級毒品部
    分，臺中地檢署檢察官乃以對邱麗雪扣得第一級毒品海洛因
    作為邱麗雪施用第一級毒品之證據之一，聲請將邱麗雪送勒
    戒處所觀察、勒戒，經本院以90年度毒聲字第1502號裁定送
    勒戒處所觀察、勒戒，於90年3月22日入勒戒處所觀察、勒
    戒後，因認有繼續施用毒品之傾向，經臺中地檢署檢察官以
    90年度毒偵字第1676號聲請裁定令入戒治處所施以強制戒治
    ，經本院以90年度毒聲字第2036號裁定令入戒治處所，施以
    強制戒治1年；且經臺中地檢署以90年度毒偵字第1676號提
    起公訴，然嗣經本院以90年度訴字第1020號判決認：邱麗雪
    前係遭被告邱麗紅冒名依本院88年度毒聲字第387號裁定入
    勒戒處所觀察、勒戒，認無繼續施用毒品之傾向，而經臺中
    地檢署檢察官以89年度毒偵字第5311號為不起訴處分確定，
    是邱麗雪經依本院90年度毒聲字第1502號裁定送勒戒處所觀
    察、勒戒後，認有繼續施用毒品之傾向之前，並未曾因受觀
    察、勒戒後認無繼續施用毒品之傾向，而經檢察官為不起訴
    處分確定之犯行，故僅得由檢察官聲請法院裁定令入戒治處
    所施以強制戒治，尚不得對之為刑罰之制裁。從而，本件起
    訴之程序違背規定，而判決公訴不受理之情，有臺中地檢署
    檢察官90年度毒偵字第1822號不起訴處分書、臺中地檢署檢
    察官102年度毒偵緝字第109號不起訴處分書、臺中地檢署檢
    察官90年度聲觀字第730號聲請書、本院90年度毒聲字第150
    2號裁定、臺中地檢署檢察官90年度毒偵字第1676號聲請書
    、本院90年度毒聲字第2036號裁定、本院90年度訴字第1020
    號判決在卷可查，且經本院調取該案卷宗核閱無訛。
  ㈢綜上，上開扣案海洛英2包應係邱麗雪所有，而非被告邱麗紅
    所有，揆諸上開說明，上開扣案海洛英2包雖係違禁物，然
    聲請人以被告為邱麗紅，向本院聲請對第三人邱麗雪所有之
    上開扣案海洛英2包聲請沒收銷燬，即有未合。是檢察官本
    案聲請為無理由，應予駁回。
四、依刑事訴訟法第455條之36第1項前段，裁定如主文。
中　　華　　民　　國　　111 　年　　8 　　月　　22　　日
                  刑事第四庭    法  官  黃佳琪
以上正本證明與原本無異。
如不服本裁定，應於裁定送達後5日內，向本院提出抗告狀（須
附繕本）。
                                書記官  顏偉林
中　　華　　民　　國　　111 　年　　8 　　月　　22　　日